【裁判字號】    97,台上,5833
【裁判日期】    971120
【裁判案由】    違反槍砲彈藥刀械管制條例
【裁判全文】
最高法院刑事判決            九十七年度台上字第五八三三號
上  訴  人  台灣高等法院檢察署檢察官
被      告  甲○○
上列上訴人因被告違反槍砲彈藥刀械管制條例案件，不服台灣高
等法院中華民國九十四年十二月二十日第二審判決（九十四年度
上訴字第一八二三號，起訴案號：台灣板橋地方法院檢察署九十
三年度核退偵字第四九五號），提起上訴，本院判決如下：
    主  文
上訴駁回。
    理  由
按刑事訴訟法第三百七十七條規定，上訴於第三審法院，非以判
決違背法令為理由，不得為之。是提起第三審上訴，應以原判決
違背法令為理由，係屬法定要件。如果上訴理由書狀並未依據卷
內訴訟資料，具體指摘原判決不適用何種法則或如何適用不當，
或所指摘原判決違法情事，顯與法律規定得為第三審上訴理由之
違法情形，不相適合時，均應認其上訴為違背法律上之程式，予
以駁回。本件檢察官上訴意旨略稱：（一）證人曾國慶於台灣花
蓮地方法院檢察署民國九十三年十一月二日代訊案件中，係證稱
很多年前住過台北縣中和市○○街二九○之一號被告甲○○父親
之房子，住了一個多月，因其在該處吸毒，張父有意見而離開，
沒有改造槍枝、子彈置放在台北住處被查獲，有槍枝問題是被告
自己的事，不知道被告之槍、彈藏在何處等語，並未證稱係於「
八十九年初起」居住於上開房子，原判決逕謂曾國慶坦承於「八
十九年初起」曾住上開房子，與卷內筆錄所載不符。該證人於第
一審審理中復證稱：在被查獲槍枝前，已離開上開被告住處好幾
個月，沒有在該處改造或擺放槍枝，亦未把槍枝帶到該處，其於
台灣板橋地方法院檢察署八十九年度偵字第四一九五號案件中，
曾想連張茂森被查獲之槍枝一起擔起來，但嗣後再想，係張茂森
報警抓其而不幫他擔罪等語。而曾國慶係於八十八年十二月間、
八十九年二月十七日，先後在台北縣新莊市○○路「湯城廣城」
內，均以新台幣（下同）六千五百元之價格，向綽號「小黃」之
男子購買仿BERETTA 廠半自動手槍製造之金屬玩具手槍一枝、仿
「WALTHER 」廠半自動手槍製造之金屬玩具手槍一枝，並先後持
往台北縣新店市某廢棄鐵工廠內，將該二枝槍管內之阻鐵打斷鑽
通，並將該玩具槍之塑膠槍管換裝為金屬槍管，製造可發射子彈
具有殺傷力之槍枝後，亦先後持赴台北縣新店市○○路「國泰汽
車修配廠」內藏放，嗣於八十九年二月十九日上午，經警在「國
泰汽車修配廠」內查獲。則曾國慶於其違反槍砲彈藥刀械管制條
例案件中經查獲之槍枝，均係於廢棄之鐵工廠內製造，製造完後
均藏置於「國泰汽車修配廠」內，與本件槍枝經查獲之處所係於
被告家之情形不同，且依偵查卷附曾國慶之刑案人犯在監所最新
資料報表，曾國慶於八十九年二月十九日羈押於台灣台北看守所
，迄同年三月三十一日出所，同年八月十八日復入台灣台北戒治
所戒治，迄九十年四月二十八日戒治完畢出所，而被告先稱本案
查獲之槍枝係曾國慶於其家中改造，放在其家中的，曾國慶於八
十八、八十九年間，住在其家中約半年左右等語，嗣於本件上訴
審審理中稱：曾國慶是在八十九年間，大概住了一年，中間都沒
有間斷，九十年以後就沒有再住過了等語，顯然被告所辯與曾國
慶所述不符，亦與曾國慶係自八十九年二月十九日起即因羈押，
同年八月十八日因戒治，並未於八十九年未間斷居住在被告家中
一年之情形不符，自可認被告所辯本案查獲之槍、彈為曾國慶所
有之語，不足採信。原判決卻認被告所辯本案之槍、彈係曾國慶
所有，非全無可能云云，自嫌速斷，有判決不依證據之違法。（
二）原判決謂：縱本案查獲之槍、彈確非曾國慶所有或無證據足
以認定為曾國慶所有，尚無其他積極證據足以證明確為被告所放
，亦不能遽以認定查扣之槍、彈係屬被告所持有云云。然被告所
辯係曾國慶所有之辯詞，如上述，已不足採，曾國慶亦否認為其
所有，而本案查扣之槍、彈是否屬被告所持有，並非無其他證據
可供調查，原判決對檢察官聲請傳訊證人張招亭、張茂森二人，
雖以與被告是否持有槍械無直接關係，無傳訊之必要云云。惟台
北縣中和市○○街二九○之一號房屋，原判決既認定係被告與其
父張招亭、其兄張茂森所共同居住，即應調查是否除曾國慶外，
尚有其餘共同居住之人，原審未予調查即謂「未能排除本案查獲
之槍枝係該址其餘共同居住之人所藏放之合理懷疑，即難遽以被
告居住該處，即推論於屋內查獲之槍、彈確屬被告持有」，並以
此認無傳訊張招亭、張茂森之必要，有應於審判期日應調查之證
據未予調查之違法。至被告於原審審理中聲請傳訊張招亭、張茂
森證明查獲之槍、彈係他人留下的部分，檢察官認沒有必要，係
對被告聲請傳訊該二證人欲證明之事項認沒有必要，並非表示無
須傳訊該二人證明其間無其他人居住在該處。對證人曾國慶曾於
八十九年一、二月間居住上址外，自該時起至九十三年一月七日
在上址查獲扣案之槍、彈時止，有無被告、張招亭、張茂森以外
之人在上址居住？自應予調查，以明被告是否為本案查獲之槍、
彈持有人。雖被告於九十四年四月二十九日第一審審理中稱：上
址約在八十八年到八十九年間只有借給曾國慶住過，據其所知後
來曾國慶沒有回到上開住處，查獲之槍、彈不知道是不是張茂森
所有，其沒有問過張茂森等語。然是否確實，未經調查。果在該
段期間既無其他人與被告、張招亭、張茂森等三人共同居住，在
排除被告之父張招亭為該槍、彈之持有人，且張茂森涉持有不具
殺傷力之改造手槍、改造子彈，業經台灣板橋地方法院檢察署八
十九年度偵字第四一九五號不起訴處分之情形下，本案查獲之槍
枝是否即應認係被告為持有人？是該證據應予調查，俾供為認定
犯罪事實之基礎。（三）依台灣板橋地方法院檢察署九十三年度
偵字第一三五九號卷附九十二年十二月十日店警刑字第00920053
475 號台北縣政府警察局新店分局刑事案件報告書影本載明，犯
罪嫌疑人林永彬於九十二年十二月九日經警在台北縣中和市○○
○○○道下，其騎乘之OQC-075 號重機車之置物箱內，當場查獲
安非他命、改造槍枝、彈匣、改造子彈等物，林永彬辯稱改造槍
枝乙把、彈匣、改造子彈為被告所有。則對林永彬持有槍枝、子
彈之行為，被告亦涉嫌犯罪，不得謂無關係。原判決以本件查獲
之改造手槍、子彈係九十三年一月七日晚間在上址為警查獲，與
林永彬機車上查獲之手槍、子彈無涉，自不能以林永彬於前揭案
件警詢所供為不利被告之認定，自無予傳訊之必要云云。然何以
本件查獲之槍枝及子彈，與林永彬在機車上查獲之手槍、子彈無
涉，原判決未敘明其理由，有判決理由不備之違法。且對台北縣
政府警察局新店分局警員是否係因林永彬於該案之陳述，經搜集
相當證據後始聲請搜索票，前往被告上址住處搜索？原審並未調
查，而林永彬於上開案件中所涉違反槍砲彈藥刀械管制條例罪嫌
部分，於起訴後，業經台灣板橋地方法院判決有期徒刑一年四月
確定，依該判決事實所載：林永彬係於九十二年十一月五日在台
北縣中和市○○街某處，以對自稱「甲○○」之成年男子有一萬
五千元之債權，乃自「甲○○」處收受仿美制半自動手槍製造具
有殺傷力之改造玩具手槍一枝，作為「甲○○」擔保還款之用，
並將該手槍攜返台北縣土城市○○路住處，無故持有上開手槍，
於九十二年十二月九日為警在上開機車之置物箱內查獲。則林永
彬持有之手槍是否即為被告所交付，且其收受槍枝、子彈處所－
「台北縣中和市○○街某處」是否即為被告上開住處？應提訊現
在監執行中之林永彬調查，此一證據亦可供認定被告犯罪事實之
基礎。原判決未調取林永彬上開案件之判決，亦未提訊林永彬調
查，亦屬應於審判期日調查之證據未予調查之違法云云。
惟查，原判決對於公訴意旨略以：被告明知未經主管機關許可，
不得持具殺傷力之改造手槍、子彈，竟仍自不詳時間起，持有均
具殺傷力之仿ＦＮ廠半自動手槍製造之金屬玩具手槍，換裝土造
金屬槍管改造而成之改造手槍一枝（槍枝管制編號0000000000號
）、子彈一顆，嗣為警於九十三年一月七日十六時五十分許，在
被告位於台北縣中和市○○街二九○之一號住處中查獲，並扣得
改造手槍一枝（內含彈匣一個）、子彈七顆、彈殼二枚等物。因
認被告涉有槍砲彈藥刀械管制條例第十一條第四項、第十二條第
四項未經許可持有槍、彈之罪嫌。經調查綜合被告所辯其無涉前
開未經許可持有槍、彈之犯行，以及證人曾國慶於八十九年初起
曾住在被告住處約一個多月期間，並於八十九年二月十九日被警
查獲持有槍枝之事實，業據證人曾國慶在第一審審理時結證屬實
，足見被告所辯曾國慶於八十九年間曾住在伊家等語，應可採信
。衡以曾國慶曾有改造槍枝之前案紀錄，則被告所辯：槍枝係曾
國慶留下的，非全無可能。縱本案查獲之槍、彈確非曾國慶所有
，亦無其他積極證據足以證明確為被告所放，況台北縣中和市○
○街二九○之一號，為被告與其父張招亭、兄張茂森共同居住之
處，且張茂森曾因持有不具殺傷力之改造手槍、改造子彈，經檢
察官為不起訴處分，亦未能排除本次被查獲之槍枝係該址其餘共
同居住之人所藏放之合理懷疑，即難遽以被告居住該處，即推論
於屋內查獲之槍、彈確屬被告持有，認定並無積極證據足資證明
被告有何未經許可持有槍、彈之犯行，已詳載其證據取捨及被告
犯罪不能證明之理由，經核並無違背法令存在。按犯罪事實應依
證據認定之，無證據不得認定犯罪事實，刑事訴訟法第一百五十
四條第二項定有明文。本件公訴人認被告涉有上開罪嫌，無非以
被告居住上址房屋之事實，證人曾國慶之證言、台北縣政府警察
局新店分局搜索筆錄及扣押筆錄、扣押物品目錄表，內政部警政
署刑事警察局九十三年三月五日刑鑑字第0930015948號槍彈鑑定
書在卷，為其主要論據，然證人曾國慶固否認本案查獲槍、彈為
其所有，惟其於第一審審理時亦供稱於八十九年二月十九日曾被
警查獲持有槍枝，伊有住過台北縣中和市○○街二九○之一號，
在被查獲槍枝之前已離開該處等語（見第一審卷第七二頁）。曾
國慶於本件案發之前既曾住過本件查獲槍、彈所在之被告住處，
原判決衡以曾國慶曾有改造槍枝之前案紀錄，且曾住過被告家，
認被告所辯：槍枝係曾國慶留下的，非全無可能。縱本案查獲之
槍、彈非證人曾國慶所留下，然台北縣中和市○○街二九○之一
號，為被告與其父親張招亭、其兄張茂森共同居住之處，有戶籍
資料一件在卷可佐，且被告之兄張茂森曾因持有不具殺傷力之改
造手槍、改造子彈，經檢察官為不起訴處分，亦有台灣板橋地方
法院檢察署八十九年度偵字第四一九五號不起訴處分書一件在卷
可稽，自未能排除被查獲之槍枝係該址其餘共同居住之人所藏放
之情，原判決已分別說明其理由甚詳，其採證認事尚與經驗法則
及論理法則無違。至於張招亭、張茂森二人到庭與否，與被告是
否持有槍械並無直接關連。又林永彬於九十二年十二月九日十四
時，在台北縣新店市○○街三二二號前被搜索其騎乘之 OQC-075
號重機車置物箱內有毒品及改造手槍一把，改造子彈三發，林永
彬固供稱為被告所有，然本件改造手槍、子彈既係九十三年一月
七日晚間在台北縣中和市○○街二九○之一號為警查獲，與上開
林永彬機車上所查獲之手槍、子彈無涉，亦不能以林永彬於前揭
案件警詢時所供而為不利於本件被告之認定，原審因認無傳訊張
招亭、張茂森、林永彬之必要，亦於判決理由說明甚詳。查原審
審理時，檢察官亦認證人張招亭、張茂森二人與待證事項無關聯
，並無傳訊之必要，況經原審詢以尚有何證據請求調查時，檢察
官亦答稱無（見原審九十四年十二月六日審判筆錄），自無理由
不備或調查未盡之可言。上訴意旨謂原判決有應於審判期日調查
之證據而未予調查之違誤，亦屬誤會。上訴意旨徒憑己見，對於
原審採證認事職權之適法行使，及原審判決已明白論斷之事項，
任意指摘，顯與法律規定得為第三審上訴理由之違法情形，不相
適合，其上訴違背法律上之程式，應予駁回。
據上論結，應依刑事訴訟法第三百九十五條前段，判決如主文。
中    華    民    國  九十七  年   十一   月   二十   日
                      最高法院刑事第二庭
                          審判長法官  莊  登  照
                                法官  黃  一  鑫
                                法官  許  錦  印
                                法官  張  清  埤
                                法官  林  俊  益
      本件正本證明與原本無異
                                      書  記  官
中    華    民    國  九十七  年   十一   月  二十五  日
                                                      Ｅ


司法院資訊處製作；財團法人民間司法改革基金會備份。
